【裁判字號】    98,重再,35
【裁判日期】    981117
【裁判案由】    損害賠償
【裁判全文】
臺灣高等法院民事裁定                  98年度重再字第35號
再 審 原告    甲○○
訴訟代理人    姜志俊律師
再 審 被告    乙○○
訴訟代理人    吳孟勳律師
上列當事人間損害賠償事件，再審原告對於中華民國98年7月23
日最高法院98年度台上字第1307號確定判決提起再審之訴，本院
於98年11月3日言詞辯論終結，裁定如下：
    主  文
再審之訴及其假執行之聲請均駁回。
再審訴訟費用由再審原告負擔。
    理  由
一、再審原告主張略以：訴外人許登宮於民國79年5月26日書立
    之收據（下稱系爭收據），及同日簽署之承諾書（下稱系爭
    承諾書），其上之「許登宮」三字，顯非許登宮親自書寫，
    足見系爭收據及系爭承諾書均為偽造。然98年7月23日最高
    法院98年度台上字第1307號確定判決（下稱原確定判決，該
    事件則稱原確定事件），均依本院96年度重上更(二)字第159
    號判決理由為依據，而未審酌「許登宮」簽名之真偽，並遽
    以系爭收據、系爭承諾書上「許登宮」簽名為真正而予論斷
    ，因有民事訴訟法第496條第1項第9款之再審事由。又依臺
    灣臺北地方法院檢察署檢察官89年度偵字第6404號不起訴處
    分書（下稱系爭處分書）所示，再審被告於原確定判決所為
    ：許登宮質押於華夏公司股票遭盜賣等抗辯；證人朱哲彥、
    林志鴻於本院85年度上更(三)字第415號返還借款事件所為：
    再審被告係被要求或提供借貸股票等證言；證人黃主文於臺
    灣臺北地方法院89年自字第388號訴訟詐欺案件所為證言（
    以上抗辯、證言，合稱系爭證言），均屬虛偽不實。詎原確
    定判決遽以系爭證言為不利伊之判決，亦有民事訴訟法第
    496條第1項第10款之再審事由等節（至再審原告認：系爭收
    據、系爭承諾書、系爭處分書屬民事訴訟法第496條第1項第
    13款之證物，而原確定判決亦有再審事由部分，本院另以判
    決駁回；又再審原告依民事訴訟法第496條第1項規定提起再
    審之訴部分，非屬本院管轄範圍，另裁定移送最高法院，於
    茲不贅）。為此，依民事訴訟法第496條第1項第9款、第10
    款等規定，提起本件再審之訴，聲明：(一)再審被告應給付伊
    新臺幣1500萬元，及自再審起訴狀送達翌日起至清償日止，
    按週年利率5％計算之利息。(二)願供現金、等值之銀行可轉
    讓定期存單或政府公債為擔保，請准宣告假執行。
二、再審被告則以：許登宮未因系爭收據、系爭承諾書經法院判
    決認定有偽造文書罪犯行；朱哲彥、林志鴻、黃主文等人亦
    未經判決偽證罪確定，足徵再審原告之主張，顯不符合再審
    之訴之法定要件等語置辯，並聲明：(一)再審原告之訴駁回。
    (二)如受不利之判決，願供擔保請准宣告免為假執行。
三、按當事人對於確定判決提起再審之訴，主張有民事訴訟法第
    496條第1項第7款至第10款情形之一，而未主張宣告有罪之
    判決已確定，或因證據不足以外之理由，而不能為有罪之確
    定判決者，應認其訴為不合法（最高法院36年5月23日民刑
    庭總會決議事項三參照）。倘主張有此事由，惟經調查結果
    ，認此事由不存在者，始屬其訴有無理由之問題。又再審之
    訴不合法者，法院應以裁定駁回之。民事訴訟法第502條第1
    項亦有明定。經查：
（一）再審原告主張：系爭收據及系爭承諾書均為偽造，而認原
      確定判決有民事訴訟法第496條第1項第9款之再審事由云
      云，應為不合法。
  １、按以為判決基礎之證物係偽造或變造為再審事由者，應以
      宣告有罪之判決或處罰鍰之裁定已確定，或因證據不足以
      外之理由，而不能為有罪之確定判決或罰鍰之確定裁定者
      為限，始得提起再審之訴。此觀諸民事訴訟法第496條第1
      項第9款、第2項規定自明。
  ２、經查，遍觀再審原告起訴狀及於言詞辯論程序之陳述，其
      未主張：系爭收據、系爭承諾書係偽造，而其行為人經宣
      告有罪之判決或處罰鍰之裁定已確定，或因證據不足以外
      之理由，而不能為有罪之確定判決或罰鍰之確定裁定等節
      。揆之上開法條意旨及上揭說明所示，再審原告以系爭收
      據及系爭承諾書為偽造等節，認原確定判決有合民事訴訟
      法第496條第1項第9款之再審事由，顯屬不合法，至為灼
      然。
（二）再審原告主張：系爭證言均屬虛偽不實等節，而認原確定
      判決有民事訴訟法第496條第1項第10款之再審事由云云，
      亦屬不合法。
  １、另按以證人經具結後，就為判決基礎之證言或有關事項為
      虛偽陳述為再審事由者，應以該證人經宣告有罪之判決或
      處罰鍰之裁定已確定，或因證據不足以外之理由，而不能
      為有罪之確定判決或罰鍰之確定裁定者為限，始得提起再
      審之訴。此觀諸民事訴訟法第496條第1項第10款、第2項
      規定自明。
  ２、惟查，再審原告於起訴狀及言詞辯論程序之陳述，並未主
      張系爭證言之證人業經宣告有罪之判決或處罰鍰之裁定已
      確定，或因證據不足以外之理由，而不能為有罪之確定判
      決或罰鍰之確定裁定。揆諸上開法條意旨及上揭說明所示
      ，再審原告以系爭證言均屬虛偽不實等節，而認原確定判
      決有合民事訴訟法第496條第1項第10款之再審事由，亦屬
      不合法，至為明確。
四、綜上所述，再審原告主張原確定判決有民事訴訟法第496條
    第1項第9款、第10款規定之再審事由，而提起本件再審之訴
    ，均為不合法，應予駁回。至其假執行之聲請，亦失所附麗
    ，應併予駁回。
五、本件事證已臻明確，兩造其餘之攻擊或防禦方法；未經援用
    之證據，經本院斟酌後，認為均不足以影響本裁定之結果，
    自無一一詳予論駁之必要，併此敘明。
六、據上論結，本件再審之訴為不合法，依民事訴訟法第502條
    第1項、第95條、第78條，裁定如主文。
中    華    民    國    98    年    11    月    17    日
                    民事第五庭
                        審判長法  官  李錦美
                              法  官  黃雯惠
                              法  官  鍾任賜
正本係照原本作成。
如不服本裁定，應於收受送達後10日內向本院提出抗告狀，並應
繳納抗告費新台幣１千元。
中    華    民    國    98    年    11    月    18    日
                              書記官  吳金來

司法院資訊處製作；財團法人民間司法改革基金會備份。
